【裁判字號】    95,交聲,1823
【裁判日期】    951226
【裁判案由】    交管條例聲異
【裁判全文】
臺灣板橋地方法院刑事裁定            95年度交聲字第1823號
原處分機關  交通部公路總局臺北區監理所
異  議  人
即受處分人  甲○○
上列異議人因不服原處分機關於民國95年11月1 日所為北監營裁
字裁40-AEB897516號違反道路交通管理事件裁決書所為處分（原
舉發案號：臺北市政府警察局95年10月13日北市警交大字第AEB8
97516 號），聲明異議，本院裁定如下：
    主  文
異議駁回。
    理  由
一、原處分意旨略以：異議人即受處分人甲○○其駕駛執照遭監
    理所依法易處吊扣，吊扣期間為民國（以下同）94年10月28
    日至95年10月27日止，嗣異議人於95年9月17日19時5分在臺
    北市○○路○段6號前因「公車站臨停」之違規行為經執勤員
    警當場舉發，並開立北市警交大字第AEB899959號舉發通知
    單。嗣經交通部公路總局臺北區監理所查詢異議人駕籍異常
    ，遂以北監營字第0958003694號函請舉發單位依違反道路交
    通管理事件統一裁罰基準及處理細則第33條規定，另案舉發
    異議人違反道路交通管理處罰條例第21條第1項第5款規定，
    嗣異議人於95年10月25日（此參聲明異狀中）收受舉發機關
    於95年10月13日所開立之舉發通知單後，向原處分機關提出
    異議，原處分機關並據以裁處異議人罰鍰新臺幣（以下同）
    9000元，並吊扣駕駛執照，1年內禁考。
二、異議意旨略以：伊所有車號233-CV之營業用自小客車為分期
    貸款的新車，因伊駕駛執照正在吊扣中，無力繳納貸款，伊
    始將車輛轉租同車行其他同事，以維持貸款正常繳納。駕駛
    伊車輛之司機稱「老林」，於95年9 月17日晚間行駛於承德
    路一段17號前時，因車輛壓縮機故障發出巨響，無法行駛，
    便通知伊前去處理，因為新車伊認為不可能故障便前往處理
    。正巧騎機車執勤員警前往開單，伊與駕駛「老林」正在車
    外討論，伊認為只是單純路邊違規臨停，伊又是車主，便順
    手簽了此一違規單，之後也繳了600 元之違規罰款。豈料於
    1 個月後，即95年10月13日，又被舉發駕照吊扣期間駕車，
    伊約於10月25日左右才收到通知，不但要加罰款，還要吊銷
    駕駛執照。且現在科技發達，每員警應有電腦查詢的儀器隨
    車配置，開單當時，即可告知駕駛執照有問題，則伊會請當
    時駕駛人「老林」簽違規罰單，且駕駛執照吊扣期間駕車違
    規單乃於95年10月13日掣開，伊於95年10月25日左右才得知
    ，近超過事發當時約2 個月以上，完全沒給駕駛者陳述理由
    與機會，有違法律公平原則等語，爰依法聲明異議，請求撤
    銷原處分。
三、按「汽車駕駛人，有下列情形之一者，處新臺幣6000元以上
    12000 元以下罰鍰，並當場禁止其駕駛：五、駕駛執照吊扣
    期間駕駛小型車或機器腳踏車」、「…；第5 款並吊銷其駕
    駛執照」、「汽車駕駛人，曾依本條例其他各條規定吊銷駕
    駛執照者，1 年內不得考領駕駛執照」，道路交通管理處罰
    條例第21條第1 項第5 款、第4 項後段、第67條第3 項分別
    定有明文。
四、經查：
（一）異議人前於95年9 月17日19時5 分許，在臺北市○○路○
      段6 號前因「公車站臨停」之違規行為，遭員警當場舉發
      ，嗣監理所依系統查詢，發現異議人駕籍異常，即依職權
      依道路交通管理處罰條例第21條第1 項第5 款移送舉發機
      關，另為舉發，並裁處異議人罰鍰9000元，並吊銷其駕駛
      執照，1 年內禁考，此有舉發通知單、裁決書、交通部公
      路總局臺北區監理所函各1 紙附卷可稽。
（二）異議人雖以：因伊駕駛執照正於吊扣期間，無力繳納車子
      貸款，始將車子轉租於同車行綽號「老林」之人，以維持
      貸款正常繳納，當日乃因車輛故障，「老林」通知伊前往
      處理等語置辯。然本院請異議人提供綽號「老林」之人之
      真實姓名及其姓名、年籍等基本資料供本院，以利傳喚其
      出庭作證，並還原舉發當時之實際情形，然異議人卻無法
      提供，此有本院辦理刑事案件電話紀錄查詢表1 紙附卷可
      稽。另參以一般社會生活經驗法則，倘若將車子此等貴重
      之物品轉租於人，衡情應會簽訂租賃契約或為其他書面資
      料以資證明，俾供保障出租人權益，否則若承租人不繳納
      租金或是其承租人有違規行為（諸如交通違規之舉發通知
      單或是其他之刑責）等，則可能會轉嫁於出租人。是依照
      一般之社會經驗，異議人當會知悉綽號「老林」之真實姓
      名及基本資料，然異議人卻無法提出關於「老林」之基本
      資料外，亦無法提出任何有轉租其車輛之證據。異議人既
      無法提出有利之積極證據以實其說，是本院無法據以為有
      利於異議人之認定。
（三）至於異議人認為現在科技發達，每位員警應有電腦查詢的
      儀器隨車配置，並於開單舉發時告知駕駛執照有問題等語
      。然異議人明知其駕駛執照係於吊扣期間，業經異議人自
      陳在卷，已如上述，是異議人不得以員警未告知其駕籍異
      常而解免其行政責任。再者，是否每位員警於外出值勤巡
      邏時必定要配置如異議人所稱之電腦查詢儀器，此部分係
      主管機關於考量政府經費、預算、人員編制及當地治安、
      交通等其他相關資料，綜合考量所為之行政裁量結果，並
      非法院所得涉入之範圍，亦非異議人主觀認定，員警於開
      單時未盡告知義務，舉發即有違誤。是異議人此部分異議
      亦無理由。
（四）次按違反道路交通管理處罰條例之行為，自行為成立之日
      起；行為有連續或繼續之狀態者，自行為終了之日起，逾
      3 個月不得舉發，道路交通管理處罰條例第90條第1 項定
      有明文。上開規定，旨在避免法律關係遲不確定致生法秩
      序不安定之結果，並同時保障人民權益。本件自受處分人
      違規時間（95年9 月17日），原處分機關以駕籍異常，函
      請原舉發機關於95年10月13日補單舉發異議人於駕駛執照
      吊扣期間駕車之違規事實，原處分機關並據為裁決等情，
      未逾法定期間3 個月，是本件之舉發依法並無違誤之處，
      異議人對此部分之異議，容有誤會，附此敘明。
（五）綜上所述，原處分機關以道路交通管理處罰條例第21條第
      1 項第5 款、第4 項後段及第67條第3 項據以裁處異議人
      罰鍰9000元，並吊銷駕駛執照，1 年內禁考，於法應並無
      任何違誤。至本件異議內容，經核並無理由，故應予以駁
      回。
五、據上論斷，應依道路交通案件處理辦法第19條，裁定如主文
中    華    民    國    95    年    12    月    26    日
                  交通法庭            法  官  吳幸娥
以上正本證明與原本無異
如不服本裁定應於送達後5日內向本院提出抗告狀
                                      書記官  洪惠玲
中    華    民    國    95    年    12    月    26    日


司法院資訊處製作；財團法人民間司法改革基金會備份。
